臺灣新北地方法院民事裁定  
110年度消債清字第272號
聲  請  人
即  債務人  陳俊維     住新北市○○區○○路0段0巷0弄0號                           0樓
代  理  人  周嘉鈴律師
上列當事人聲請消費者債務清理清算事件，本院裁定如下：
    主  文
聲請人甲○○自中華民國一百一十一年二月二十三日上午十一時起
開始清算程序。
命司法事務官進行本件清算程序。
    理  由
一、按債務人不能清償債務或有不能清償之虞者，得依本條例所
    定更生或清算程序，清理其債務；債務人於法院裁定開始更
    生程序或許可和解或宣告破產前，得向法院聲請清算；債權
    人縱為1 人，債務人亦得聲請；債務人對於金融機構負債務
    者，在聲請更生或清算前，應向最大債權金融機構請求協商
    債務清償方案，或向其住、居所地之法院或鄉、鎮、市、區
    調解委員會聲請債務清理之調解，消費者債務清理條例（下
    稱消債條例）第3 條、第80條、第151 條第1 項分別定有明
    文。次按法院裁定開始更生或清算程序後，得命司法事務官
    進行更生或清算程序，必要時得選任律師、會計師或其他適
    當之自然人或法人1 人為監督人或管理；法院開始清算程序
    之裁定，應載明其年、月、日、時，並即時發生效力；債務
    人之財產不敷清償清算程序之費用時，法院應裁定開始清算
    程序，並同時終止清算程序，消債條例第16條第1 項、第83
    條第1 項、第85條第1 項亦分別定有明文。再按消債條例第
    3 條規定，不採現行破產法僅以「不能清償」為聲請破產之
    要件，債務人如具「不能清償之虞」亦可聲請更生或清算，
    而不必等到陷於「不能清償」之狀態，使債務人得以儘早利
    用更生或清算程序清理債務，重建經濟生活，債權人之權益
    並可受較大之滿足。所謂「不能清償」，指債務人因欠缺清
    償能力，對已屆期之債務，全盤繼續處於不能清償之客觀經
    濟狀態者而言。所謂「不能清償之虞」，係指依債務人之清
    償能力，就現在或即將到期之債務，有不能清償之蓋然性或
    可能性而言。易言之，債務人之狀態如置之不理，客觀上得
    預見將成為不能清償之情形而言，此將來發生不能清償之事
    實，不必達到高度之確信。至於債務人之清償能力，則包括
    財產、信用及勞力（技術），並不以財產為限，必須三者總
    合加以判斷仍不足以清償債務，始謂欠缺清償能力而成為不
    能清償。債務人之清償能力係處於流動性狀態，聲請時與法
    院裁定時之清償能力未必一致，應以法院裁定時為判斷基準
    時（司法院民事廳民國99年11月29日廳民二字第0990002160
    號第2 屆司法事務官消債問題研討第4 號消費者債務清理條
    例法律問題研審小組之研審意見參照）。
二、聲請意旨略以：聲請人於民國（下同）92年間為前妻開店服
    飾店擔任向銀行借款之連帶保證人，而積欠債務；又於96年
    間因設立公司需要，向銀行借款以做資金周轉，未料，當初
    與聲請人公司合作之他公司因資金週轉不靈，拖欠聲請人貨
    款2,000餘萬元，致聲請人公司無法償還向銀行借貸之款項
    ，從而，使聲請人背負龐大債務；且因信用卡使用不當，加
    上聲請人因經商失敗，致聲請人無能力清償信用卡債務。聲
    請人曾於97年間與銀行請求債務協商，惟銀行提出之還款條
    件過於苛刻，聲請人實無法負擔銀行所提出之還款方案。債
    務累積至今，已無力償還所欠債務。又於債務前置調解時，
    最大債權金融機構評估聲請人之清償能力應無法負擔任何還
    款方案，亦未出席調解及提出清償方案，故無法與債權人達
    成協商，爰依法聲請裁定開始清算程序等語。
三、經查：
  ㈠本件聲請人於聲請本件清算前，曾於110年9月2日向本院聲請
    債務清理之前置調解程序，最大債權金融機構中國信託商業
    銀行股份有限公司（下稱中信銀行）評估聲請人之清償能力
    應無法負擔任何還款方案，故未出席調解亦未提出還款方案
    ，此有中信銀行陳報狀在卷可稽（見110年度司消債調字第6
    71號卷〈下稱司消債調卷〉第40頁、第54頁），故無法調解成
    立等情，經本院依職權調閱之本院110年度司消債調字第671
    號調解卷宗審閱查核無訛，堪認上開前置協商不成立乙節，
    應為屬實。從而，本件聲請人向本院聲請清算，所應審究者
    即為「其現況是否有不能清償之虞之情事」。再經本院查核
    本件聲請人於聲請清算前1 日回溯5 年內未從事每月平均營
    業額20萬元以上之營業活動，業據聲請人陳明在卷（見本院
    卷第57頁、第59頁），從而，本件清算聲請可否准許，所應
    審究者即為「其現況是否有不能清償之虞之情事」。
　㈡聲請人主張其積欠債務3,939,171元，名下無相當財產得以清
    償債務，聲請清算前2年間，可處分所得共計為60萬元（不
    含親友資助款項28萬餘元），目前每月收入則約為25,000元
    等語（見本院卷第58至第60頁），業據提出債權人清冊、財
    團法人金融聯合徵信中心查詢當事人綜合信用報告回覆書、
    全國財產稅總歸戶財產查詢清單、108及109年度綜合所得稅
    各類所得資料清單、勞工保險被保險人投保資料表（明細）
    、收入切結書、國泰人壽及富邦人壽保單價值準備金額試算
    表、解約金試算表、投資人於清算交割銀行未開戶明細表、
    客戶存券異動明細表、投資人於各專戶無資料明細表、集保
    戶往來參加人明細資料表（含帳號）、保管帳戶客戶餘額表
    、中華民國人壽保險商業同業公會資料查詢結果回覆書等件
    為證（見司消債調卷第6至17頁、本院卷第61至79）。另就
    聲請人債務部分，聲請人於債權人清冊中計載積欠中信銀行
    款項為1,022,000元與聲請人之財團法人金融聯合徵信中心
    查詢當事人綜合信用報告回覆書中所載972,344元不同部分
    ，本院於110年12月23日裁定詢問聲請人，經聲請人於111年
    1月11日民事陳報狀中回覆係因金額誤繕，應以聲請人之財
    團法人金融聯合徵信中心查詢當事人綜合信用報告回覆書中
    所載金額為準；又聲請人於債權人清冊中計載積欠臺灣中小
    企業銀行股份有限公司（下稱臺灣中小企銀）款項為742,00
    0元，惟因聲請人之財團法人金融聯合徵信中心查詢當事人
    綜合信用報告回覆書中並未計載該筆債務，故本院於110年1
    2月23日發函詢問臺灣中小企銀有關該筆債務詳細情況及金
    額為何，經臺灣中小企銀於111年1月4日以民事陳報狀回覆
    本院該筆債務金額應為1,444,421元，並附有板院輔97執壽
    字第6432號臺灣板橋地方法院債權憑證及繼續執行紀錄表影
    本為證（見本院卷第23頁至34頁），可認聲請人積欠臺灣中
    小企銀無擔保及優先債權款項部分應為1,444,421元，綜上
    ，聲請人總積欠債務應為4,591,926元。另本院暫以25,000
    元計算其目前每月可處分所得數額，並認聲請人聲請清算前
    2年間，可處分所得共計為60萬元。
　㈢聲請人陳報聲請前2年及目前每月必要支出皆依消債條例第64
    條之2第一項計算之，即108年為17,599元、109年為18,600
    元、110年為18,720元、111年為18,960元，又依消債條例施
    行細則第21條之1第3項規定，聲請人若表明以行政院衛生福
    利部公布之最低生活費1.2倍計算必要支出，毋庸記載原因
    、種類及提出證明文件，本院衡酌聲請人之家庭親屬狀況、
    工作型態、目前社會經濟消費之常情，認上開必要支出費用
    金額未逾一般人生活程度，尚屬合理，是聲請人上開主張應
    為可採。
　㈣又聲請人主張須負擔未成年子女之扶養費部分：聲請人陳報
    需扶養未成年子女陳Ｏ文，業據提出陳Ｏ文之戶籍謄本、全國
    財產稅總歸戶財產查詢清單、財政部北區國稅局109年度綜
    合所得稅各類所得資料清單為證（見司消債調卷第20頁；本
    卷第81至第83頁），經核其目前未成年（92年1月出生），
    且於109年收入僅有6,320元，名下亦無任何財產，自有受扶
    養之必要，勘信聲請人所陳為真實。至於聲請人主張未成年
    子女目前扶養費為每月18,720元部分，雖聲請人與前配偶張
    雅雪已離婚，且於95年8月7日約定由聲請人行使負擔未成年
    子女權利義務之一方，然考量未成年子女本即應由父、母二
    人共同扶養，是其扶養義務人，依法仍應計列二名。又本院
    衡以一般情形，未成年人多依附父母生活，日常生活較為單
    純，其支出應較成年人為低，爰依111年度新北市每人每月
    最低生活費標準1.2倍之六成計算未成年之子之每月支出金
    額，較為適宜。核估其未成年之子扶養費應為5,688元(計算
    式：18,960元×60%÷2=5,688元)，而聲請人提列之未成年子
    女扶養費逾此部分，應予剔除。　
  ㈤承上，聲請人目前每月收入25,000元，扣除每月必要生活費 
    用18,960元及扶養費5,688元後，僅餘352元，雖可供清償，
    猶仍無法一次性清償全數債務，且最大金融債權人未提出調
    解方案，又聲請人另有非金融機構債權人。從而，堪認其確
    有不能清償債務之情事，而有藉助清算制度調整其與債權人
    間之權利義務關係而重建其經濟生活之必要，自堪認其確已
    難以清償所負之債務無訛。故聲請人所為本件聲請，經核符
    合消費者債務清理條例第3 條所定「不能清償之虞」之要件
    。
四、綜上所述，本院綜合聲請人之財產、信用及勞力（技術），
    堪認聲請人客觀上對已屆清償之債務有持續不能清償或難以
    清償之虞，應有依據消債條例所定清算程序，清理其債務之
    必要。此外，本件聲請人亦無消債條例第6 條第3 項、第8
    條或第82條第2 項所定駁回清算聲請之事由存在，則聲請人
    聲請清算，應屬有據。揆諸首揭規定及說明，應予開始清算
    程序，並命司法事務官進行本件清算程序。
中    華    民    國   111    年    2     月    23    日
                  民事第一庭  法  官    張紫能
以上正本係照原本作成。
本件裁定不得抗告。
本裁定已於111年2月23日上午11時公告。
中    華    民    國   111    年    2     月    23    日
                              書記官    蘇哲男